臺灣桃園地方法院民事判決　　　　　　　100年度訴字第877號
原　　　告　星華鐘錶工業股份有限公司
法定代理人　范炎強
訴訟代理人　鄭華合律師
被　　　告　蔡哲銘
上列當事人間請求返還租賃物等事件，於民國100 年9 月13日言
詞辯論終結，本院判決如下：
    主  文
被告應將坐落桃園縣龜山鄉○路○段○路坑小段四一五地號及未
登錄土地上，如附圖編號Ａ（面積一七二平方公尺）、Ｂ（面積
八點四三平方公尺）、Ｃ（面積一四點一六平方公尺）所示之鐵
皮建物遷讓返還予原告。
被告應給付原告新臺幣陸萬陸仟元，及自民國一百年三月七日起
至清償日止，按年息百分之五計算之利息，並自民國一百年三月
八日起至遷讓返還前項建物之日止，按月給付原告新臺幣壹萬壹
仟元。
原告其餘之訴駁回。
訴訟費用由被告負擔。
    事實及理由
一、本件被告經合法通知，未於言詞辯論期日到場，且核無民事
    訴訟法第386 條所列各款情形，爰依原告聲請，由其一造辯
    論而為判決。
二、原告起訴主張：被告於民國96年3 月2 日向原告承租位於桃
    園縣龜山鄉○路○段○路坑小段415 地號及未登錄土地上如
    附圖編號A 、B 、C 所示未辦保存登記之鐵皮建物（下稱：
    系爭建物），供作倉庫使用，約定租賃期限自96年3 月1 日
    起至97年2 月28日止，每月租金新臺幣（下同）11,000元，
    此有兩造簽訂之租賃契約書為證（下稱：系爭租賃契約）。
    又於原租期屆滿後，因被告仍繼續使用系爭建物迄今，並依
    原租約給付租金至99年3 月為止，兩造間之契約關係即視為
    以不定期限繼續原契約。茲因被告自99年4 月起至同年12月
    間，已遲延9 個月未依約給付租金，扣除押金33,000元，尚
    積欠6 個月租金即66,000元未支付，迭經原告寄發存證信函
    催告，仍未獲置理，爰以本件起訴狀繕本之送達，作為終止
    租約之意思表示，並請求被告遷讓返還系爭建物及給付租欠
    之租金。此外，於租約終止後，被告迄未返還系爭建物之前
    ，依系爭租賃契約第9 條第3 項約定，被告應給付相當於每
    月租金金額2 倍之違約金即22,000元予原告。為此，爰依系
    爭租賃契約之法律關係，提起本件訴訟，並聲明：(一)被告應
    將系爭建物遷讓返還予原告。(二)被告應給付原告66,000元，
    及自起訴狀繕本送達被告之日起至清償日止，按年息5%計算
    之利息，暨自起訴狀繕本送達被告之翌日起至遷讓返還系爭
    建物之日止，按月給付原告22,000元。(三)請依職權宣告假執
    行。
三、被告未於言詞辯論期日到場，亦未提出書狀為何聲明或陳述
    。
四、原告主張之上開事實，業據提出系爭建物照片、系爭租賃契
    約、租金支票、繳納租金明細、存證信函及郵件回執等件為
    證，且本院於100 年4 月22日會同原告及桃園縣桃園地政事
    務所人員至現場勘驗，並經該所測繪如附圖所示之複丈成果
    圖到院，有該日勘驗筆錄在卷為憑。而被告已於相當時期受
    合法之通知，惟於言詞辯論期日不到場，亦未提出準備書狀
    爭執，依民事訴訟法第280 條第3 項前段準用同條第1 項規
    定，視同自認，是原告之上開主張自堪信為真實。
五、按承租人租金支付有遲延者，出租人得定相當期限，催告承
    租人支付租金，如承租人於其期限內不為支付，出租人得終
    止契約。租賃物為房屋者，遲付租金之總額，非達2 個月之
    租額，不得依前項之規定，終止契約。其租金約定於每期開
    始時支付者，並應於遲延給付逾2 個月時，始得終止契約；
    又房屋出租人非因承租人積欠租金額，除擔保金抵償外，達
    2個月以上時，不得收回房屋，民法第440條第1項、第2項及
    土地法第100條第1 項第3款分別定有明文。準此，租賃物為
    房屋時，出租人須於承租人所欠租金以擔保金抵償後尚達2
    個月以上，且經定相當期限催告承租人支付，而承租人於期
    限內不為支付，始得終止契約。經查，本件原告主張其將系
    爭建物出租予被告，租金每月11,000元，被告至99年12月間
    為止已積欠租金99,000元，復參兩造間簽訂之系爭租賃契約
    第2、3條所載，原告收受有被告所交付之押租保證金33,000
    元，扣除該押租金後，被告仍積欠66,000元，已逾2 個月之
    租金額，則原告主張被告積欠租金已達2 個月租金額以上，
    並以起訴狀繕本之送達作為終止雙方間之租賃契約，即屬可
    採。是以，兩造間之租賃契約既已終止，則原告請求被告應
    將租賃之系爭建物遷讓返還予原告，並給付積欠之租金，為
    有理由，應予准許。
六、續按當事人得約定債務人於債務不履行時，應支付違約金；
    約定之違約金額過高者，法院得減至相當之數額，民法第25
    0 條第1 項、第252 條分別定有明文。至於是否相當，即須
    依一般客觀事實，社會經濟狀況及當事人所受損害情形，以
    為斟酌之標準。且約定之違約金過高者，除出於債務人之自
    由意思，已任意給付，可認為債務人自願依約履行，不容其
    請求返還外，法院仍得依前開規定，核減至相當之數額（最
    高法院79年台上字第1915號判例可資參照）。查本件原告請
    求自被告起訴狀繕本送達被告之翌日起至遷讓返還系爭建物
    之日止，按月給付22,000元之違約金一節，此參兩造間所簽
    訂之系爭租賃契約第9 條第3 項固有約定。惟經本院審酌被
    告未能依期履行返還租賃物之義務，原告僅受有無法使用系
    爭建物或再轉租所獲得之租金損害，而認應核減為按月給付
    11,000元之違約金，始為適當。逾此部分請求，即無理由，
    不應准許。
七、綜上所述，原告依據兩造間系爭租賃契約之法律關係，請求
    被告將系爭建物遷讓返還予原告，並給付已到期而尚未清償
    之租金66,000元，及自起訴狀繕本送達被告之日（即100 年
    3 月7 日）起至清償日止，按年息5%計算之利息，並自起訴
    狀繕本送達被告之翌日（即100 年3 月8 日）起至遷讓返還
    系爭建物之日止，按月給付違約金11,000元，為有理由，應
    予准許。逾此部分之請求則屬無據，應予駁回。
八、另原告就上開給付請求本院依職權宣告假執行，惟本件所命
    給付之金額已逾50萬元，且又查無民事訴訟法第389 條第1
    項第1 款至第3 款所定應依職權宣告假執行之事由，是原告
    此項請求，礙難准許，附此敘明。
九、據上論結，本件原告之訴為一部有理由、一部無理由，依民
    事訴訟法第385 條第1 項、第79條，判決如主文。
中    華    民    國   100    年     9     月    30   日
                  民事第一庭  法  官  魏于傑
上為正本係照原本作成。
如對本判決上訴，須於判決送達後二十日內向本院提出上訴狀。
如委任律師提起上訴者，應一併繳納上訴審裁判費。
中    華    民    國   100    年    9     月    30    日
                              書記官  黃瓊儀